【裁判字號】    90,婚,618
【裁判日期】    900712
【裁判案由】    履行同居
【裁判全文】
臺灣高雄地方法院民事判決  九十年度婚字第六一八號
    原      告  甲○○
    被      告  乙○○
                丙○○
右當事人間履行同居事件，本院判決如左：
    主      文
原告之訴駁回。
訴訟費用由原告負擔。
    事    實
甲、原告方面：
  一、聲明：被告應與原告同居；訴訟費用由被告負擔。
  二、陳述：兩造於民國八十九年一月三日結婚，詎被告於八十九年六月二十五日無
      故離家，隨後被告又於八十九年八月五日委由兩造結婚時擔任媒人之案外人林
      武彥、張賢敏等二人赴原告家中取走被告全部衣物。八十九年八月十九日原告
      父母鑒於被告懷孕分娩在即，遂邀同高雄市苓雅區林南里里長劉勝雄一同前往
      被告娘家請被告返住婆家，竟遭被告拒絕。八十九年八月二十一日被告分娩，
      原告於被告住院期間多次前往醫院照料被告，被告出院後，原告亦買奶粉、尿
      布等嬰兒用品前往探視被告及嬰兒。九十年一月二十一日原告再購買奶粉邀同
      林南里里長劉勝雄前往探視被告及嬰兒，被告竟拒絕開門讓原告等進入屋內。
      嗣後，原告又分別於九十年四月四日及九十年四月十二日前往探視被告及嬰兒
      ，俱遭被告拒絕。按夫妻互負同居義務，為民法第一千零一條所明定，兩造結
      婚後，被告隨即遷入原告住所與原告及公婆同住，堪認兩造有以原告之住所為
      住所之合意，又被告並無不能與原告同居之正當理由，竟無故離家，拒絕履行
      與原告同居之義務，原告爰依民法第一千零一條之規定訴請求被告與原告同居
      。
  三、證據：提出戶籍謄本、公司設立登記表、公司設立登記申請書各一件為證。
乙、被告方面：
  一、聲明：如主文所示。
  二、陳述：
（一）按夫妻之住所，由雙方共同協議之，未為協議或協議不成時，得聲請法定之。
      法院為前項裁定前，以夫妻共同戶籍地推定為其住所。民法第一千零二條著有
      明文。查本件兩造結婚後即約定於高雄市○○○路九十六號為婚姻之住所，且
      兩造及所生之子女亦設籍於上開地址，此有戶籍謄本可資為憑，原告主張兩造
      約定之住所為高雄市○○○路一０二二號六樓，顯不足採信。
（二）再按夫妻互負同居之義務，但有不能同居之正當理由者，不在此限。民法第一
      千零一條定有明文。復按妻對於夫有同居之義務，苟非有不堪同居之事由，即
      不得訴請別居，最高法院二十年上字第一六四五號亦著有例可稽。查本件原告
      因重男輕女，得知被告懷孕為女兒，即對被告百般刁難，屢次驅趕被告離家，
      又個性乖違，動輒撕毀物品，口出三字經，連被告懷孕時仍惡言相向，導致被
      告身體不適，送醫急救，如此已達無法同居之虐待情事，顯有不能同居之正當
      理由。
  三、證據：提出戶籍謄本一件、被告親筆字條一紙、照片二幀、診斷證明書一份為
      證。
    理    由
一、本件原告主張：兩造於八十九年一月三日結婚，詎被告於八十九年六月二十五日
    無故離家，隨後被告又於八十九年八月五日委由兩造結婚時擔任媒人之案外人林
    武彥、張賢敏等二人赴原告家中取走被告全部衣物。八十九年八月十九日原告父
    母鑒於被告懷孕分娩在即，遂邀同高雄市苓雅區林南里里長劉勝雄一同前往被告
    娘家請被告返住婆家，竟遭被告拒絕。八十九年八月二十一日被告分娩，原告於
    被告住院期間多次前往醫院照料被告，被告出院後，原告亦買奶粉、尿布等嬰兒
    用品前往探視被告及嬰兒。九十年一月二十一日原告再購買奶粉邀同林南里里長
    劉勝雄前往探視被告及嬰兒，被告竟拒絕開門讓原告等進入屋內。嗣後，原告又
    分別於九十年四月四日及九十年四月十二日前往探視被告及嬰兒，俱遭被告拒絕
    。按夫妻互負同居義務，為民法第一千零一條所明定，兩造結婚後，被告隨即遷
    人原告住所與原告及公婆同住，堪認兩造有以原告之住所為住所之合意，又被告
    並無不能與原告同居之正當理由，竟無故離家，拒絕履行與原告同居之義務，原
    告爰依民法第一千零一條之規定訴請求被告與原告同居云云。被告則以：按夫妻
    之住所，由雙方共同協議之，未為協議或協議不成時，得聲請法定之。法院為前
    項裁定前，以夫妻共同戶籍地推定為其住所。民法第一千零二條著有明文。查本
    件兩造結婚後即約定於高雄市○○○路九十六號為婚姻之住所，且兩造及所生之
    子女亦設籍於上開地址，此有戶籍謄本可資為憑，原告主張兩造約定之住所為高
    雄市○○○路一０二二號六樓，顯不足採信。再按夫妻互負同居之義務，但有不
    能同居之正當理由者，不在此限。民法第一千零一條定有明文。復按妻對於夫有
    同居之義務，苟非有不堪同居之事由，即不得訴請別居，最高法院二十年上字第
    一六四五號亦著有例可稽。本件原告因重男輕女，得知被告懷孕為女兒，即對被
    告百般刁難，屢次驅趕被告離家，又個性乖違，動輒撕毀物品，口出三字經，連
    被告懷孕時仍惡言相向，導致被告身體不適，送醫急救，如此已達無法同居之虐
    待情事，顯有不能同居之正當理由等語置辯。
二、原告主張兩造為夫妻，現夫妻關係仍存續中，已據其提出戶籍謄本一件在卷可稽
    ，被告亦不爭執，原告此之主張堪信為真。
三、惟按夫妻互負同居之義務但有不同居之正當理由者不在此限，民法第一千零一條
    第一項定有明文。又按夫妻之住所，由雙方共同協議定之，未為協議或協議不成
    時，得聲請法院定之。法院為前項裁定前，以夫妻共同戶籍地推定為其住所。經
    查，兩造之住所雙方並無共同協議，亦無聲請法院定之，自應以兩造共同戶籍地
    推定為其住所，今兩造共同戶籍地為高雄市苓雅區○○○路九十六號，自應以該
    戶籍地推定為兩造之住所，此有戶籍謄本一份在卷可稽。原告雖主張：兩造結婚
    後，被告隨即遷入原告位於高雄市鼓山區○○○路一０二二號六樓住所與原告及
    公婆同住，堪認兩造有以原告之住所為住所之合意云云，惟為被告所否認，而原
    告亦未能明確舉證證明兩造確有以高雄市鼓山區○○○路一０二二號六樓為兩造
    共同住所之協議，依上開規定，自應以兩造共同戶籍地推定為其共同住所，今兩
    造均已遷離上開共同住所，原告自不得片面主張以原告現今之住所為夫妻共同住
    所，而要求被告履行同居，依據前揭規定，原告提起本件履行同居之訴，尚有未
    合，應予駁回。
四、結論：本件原告之訴為無理由，並依民事訴訟法第七十八條，判決如主文。
中      華      民      國    九十      年      七      月    十二      日
                                    台灣高雄地方法院民事第六庭
~B法      官  陳建中
右為正本，係照原本作成。
如不服本判決，應於送達後廿日內，向本院提出上訴狀。
中      華      民      國    九十      年      七      月    十二      日
~B法院書記官  蔡文現


司法院資訊處製作；財團法人民間司法改革基金會備份。
